【裁判字號】    97,易,172
【裁判日期】    970402
【裁判案由】    竊盜
【裁判全文】
臺灣臺南地方法院刑事判決               97年度易字第172號
公  訴  人  臺灣臺南地方法院檢察署檢察官
被      告  甲○○
上列被告因竊盜案件，經檢察官提起公訴（96年度偵字第6383號）
，本院判決如下：
    主  文
甲○○踰越牆垣竊盜，未遂，累犯，處有期徒刑壹年，減為有期
徒刑陸月，如易科罰金，以新臺幣壹仟元折算壹日。
    事  實
一、甲○○前因竊盜案件，經本院於民國九十年十一月十二日以
    九十年度易字第二○○○號判處有期徒刑一年八月，刑前強
    制工作三年確定，於九十五年四月七日因縮短刑期執行完畢
    。竟不知悔改，復意圖為自己不法之所有，於九十六年四月
    十二日中午十二時四十五分許，騎乘車牌號碼BX2－519號重
    型機車行經乙○○○位於臺南縣官田鄉官田村四○六號住處
    前時，認有機可乘，即將機車停放在巷口附近之芒果樹下後
    ，隨即翻牆進入乙○○○前開三合院式住宅之浴室內欲行竊
    ，適乙○○○將房門鑰匙藏放在浴室洗衣機旁，甲○○發現
    後遂持該把鑰匙開啟門鎖進入屋內，於著手搜尋財物之際，
    適乙○○○返家發現房門遭開啟有異狀，隨即向載送其返家
    之堂弟蘇友義高喊「你幫我顧著，遭小偷了！」等語，甲○
    ○於屋內聞聲，隨即往房屋後門逃逸，並翻牆逃離現場，而
    未得手。嗣因蘇友義發現甲○○翻牆逃逸而緊追在後，並請
    附近鄰居報警處理，為警在臺南縣官田鄉官田村四○一之二
    十五號前逮捕甲○○，因而查獲。
二、案經乙○○○訴由臺南縣警察局麻豆分局報請臺灣臺南地方
    法院檢察署檢察官偵查起訴。
    理  由
壹、證據能力之認定：
一、查證人即告訴人乙○○○及證人蘇友義於警詢時之陳述，被
    告既未同意作為證據，依刑事訴訟法第一百五十九條第一項
    、第一百五十九條之五第一項之規定，原則上即不得作為本
    案裁判基礎之證據資料。檢察官又未證明上開證人先前於警
    詢中之言詞陳訴具有較可信之特別情況，且為證明犯罪事實
    存否所必要，則證人乙○○○、蘇友義之前開證述，均不符
    合刑事訴訟法第一百五十九條之二例外得作為證據之要件規
    定，自無證據能力。
二、按刑事訴訟法第一百五十九條之一第二項雖規定，被告以外
    之人於偵查中向檢察官所為之陳述，除顯有不可信之情況者
    外，得為證據。惟該被告以外之人（含共同被告、共犯、被
    害人、證人等），於偵查中向檢察官所為之陳述，性質上仍
    屬傳聞證據（即審判外之陳述），然因檢察官依法有訊問被
    告、證人及鑑定人之權，證人、鑑定人且須具結，而檢察官
    向被告以外之人所取得之陳述，原則上均能遵守法律規定，
    不致違法取供，其可信性極高，為兼顧理論與實務，因而規
    定除顯有不可信之情況者外，得為證據（參考刑事訴訟法第
    一百五十九條之一立法理由）。故被告以外之人於偵查中向
    檢察官所為之陳述，既已依法具結，即有證據能力。經查，
    證人乙○○○、蘇友義於偵查中向檢察官所為之陳述，均係
    就待證事實有重要關係之親身知覺、體驗事實所為之陳述，
    即居於證人之地位，依第一百八十六條第一項規定命其具結
    ，使證人知悉其有據實陳述之義務，以擔保其證言之真實性
    ，該供述證據即具證據能力，而檢察官於偵查中既已踐行人
    證之法定訊問程序，揆諸前揭規定，證人乙○○○、蘇友義
    於偵查中向檢察官所為之陳述，即得作為證據。
貳、實體部分：
一、訊據被告甲○○矢口否認有何竊盜犯行，辯稱：伊沒有進去
    告訴人乙○○○的房屋裡面偷東西云云。經查：
(一)上揭事實，業據證人即告訴人乙○○○於偵查中結證稱：伊
    當天早上五、六點出門工作，外出時門有鎖，屋內都沒有人
    ，十二點四十五分左右伊坐蘇友義的車回家，下車時伊發現
    廚房的門是開的，伊跟蘇友義講你幫我顧著，遭小偷了，伊
    從廚房門進入屋內，但沒有看到人，伊聽到蘇友義喊說人跳
    牆出去了，伊發現屋內廚房的抽屜有被拉出來，之後伊就走
    出來，蘇友義就跟著那個人走，那個人走到一條防火巷裡面
    ，伊就報警，當天沒有損失財物，但廚房的抽屜有被打開，
    廚房旁邊的房間也被打開，伊很確定，因為伊出門時都有關
    好等語甚詳（見偵查卷第二十一至二十二頁），核與證人蘇
    友義於偵查中證述：當天伊與堂姊乙○○○一起在外工作後
    買了便當要回她家吃飯，乙○○○下車後發現她家的廚房門
    是開的，她平時都是從廚房的門進出，她跟伊說她出門時記
    得有關廚房的門，可能有小偷，叫伊要注意，伊就站在大門
    處等，她就從廚房的門進去，她進去後，伊就看到有一個人
    從乙○○○的三合院廂房處翻牆跳出來，當時距離伊大約有
    五、六十公尺，那個人翻牆出來後慢慢的走，當作沒什麼事
    的樣子，伊就跟在他後面，乙○○○走出來說確實有人進去
    偷東西，伊就喊有賊，並拜託附近的鄰居報警，警察大約五
    分鐘就來了等情大致相符（見偵查卷第十五頁）。且證人蘇
    友義並證稱：伊可以確定警察抓到的人就是伊看到從乙○○
    ○家圍牆跳出來的那個人，因為他跳出來之後伊一路尾隨，
    沒有離開伊的視線，那個人後來躲在二棟透天厝中間的小夾
    縫裡等語明確，而被告亦自承並不認識告訴人乙○○○及證
    人蘇友義（見偵查卷第九頁、本院卷第二十七、二十八頁）
    ，堪信告訴人乙○○○及證人蘇友義均無故意誣陷被告之動
    機存在，渠等之前開證詞，自堪採信。
(二)被告雖一再否認有進入告訴人乙○○○住處行竊財物之犯行
    云云，然被告於警詢中，先是表示伊當天前往該處是要找朋
    友云云（見警卷第三頁），惟非但無法提供該名友人之姓名
    ，且於偵查中又改稱伊去官田是為了要撿芒果云云（見偵查
    卷第九頁），嗣後再翻稱伊只是騎機車到處玩，不是要去找
    朋友云云（見偵查卷第二十九頁），則觀之被告對於騎機車
    前往案發地點附近所為何事，竟一再更異其詞，已難遽信其
    所述為真實，再參酌證人蘇友義前開證詞可知，證人蘇友義
    係在被告自告訴人乙○○○住處後方圍牆翻出開始，即緊跟
    在被告後方，直至警察前來逮捕被告為止此段期間，被告均
    未脫離證人蘇友義之視線，足認證人蘇友義並無誤認被告之
    虞。
(三)綜上，被告飾詞否認犯行，辯稱並未進入告訴人乙○○○住
    處行竊云云，顯係卸責之詞，不足採信。事證明確，被告犯
    行堪以認定，應依法論科。
二、核被告所為，係犯刑法第三百二十一條第二項、第一項第二
    款之踰越牆垣竊盜未遂罪。被告有如事實欄所載之前案科刑
    紀錄，有臺灣高等法院被告前案紀錄表一份在卷可證，其於
    受有期徒刑執行完畢後五年內，故意再犯本件有期徒刑以上
    之本罪，為累犯，應依刑法第四十七條第一項之規定，加重
    其刑。被告已著手於本件加重竊盜犯罪行為之實行而不遂，
    為未遂犯，爰依刑法第二十五條第二項之規定，按既遂犯之
    刑度減輕，並依法先加後減之。爰審酌被告前已有多次竊盜
    前科，竟仍不思循正途賺取所需，再犯本件竊盜犯行，毫無
    法紀觀念，且被告係翻牆進入他人住宅內行竊，危害被害人
    之財產及居家安全之程度非輕，犯後又飾詞卸責，難認有悔
    意，態度非佳等一切情狀，量處如主文所示之刑。又被告前
    揭犯罪時間在九十六年四月二十四日以前，合於減刑條件，
    應依中華民國九十六年罪犯減刑條例第二條第一項第三款規
    定，減其刑期二分之一後，併諭知易科罰金之折算標準。
據上論斷，應依刑事訴訟法第二百九十九條第一項前段，刑法第
三百二十一條第一項第二款、第二項、第二十五條第二項、第四
十七條第一項、第四十一條第一項前段，中華民國九十六年罪犯
減刑條例第二條第一項第三款、第七條、第九條，判決如主文。
本案經檢察官丙○○到庭執行職務。
中    華    民    國    97    年    4     月    2     日
                  刑事第六庭    法  官  孫淑玉
以上正本證明與原本無異
如不服本判決應於收受本判後10日內向本院提出上訴書狀，並應
敘述具體理由。如未敘述上訴理由者，應於上訴期間屆滿後20日
內向本院補提理由書狀（均須按他造當事人之人數附繕本）「切
勿逕送上級法院」。
                                書記官  馬愛君
中    華    民    國    97    年    4     月    2     日
附錄本案論罪科刑法條：
中華民國刑法第321條
（加重竊盜罪）
犯竊盜罪而有左列情形之一者，處六月以上、五年以下有期徒刑
：
一、於夜間侵入住宅或有人居住之建築物、船艦或隱匿其內而犯
    之者。
二、毀越門扇、牆垣或其他安全設備而犯之者。
三、攜帶兇器而犯之者。
四、結夥三人以上而犯之者。
五、乘火災、水災或其他災害之際而犯之者。
六、在車站或埠頭而犯之者。
前項之未遂犯罰之。


司法院資訊處製作；財團法人民間司法改革基金會備份。
